【裁判字號】    99,審訴,3141
【裁判日期】    991018
【裁判案由】    毒品危害防制條例
【裁判全文】
臺灣高雄地方法院刑事判決            99年度審訴字第3141號
公  訴  人  臺灣高雄地方法院檢察署檢察官
被      告  甲○○
上列被告因違反毒品危害防制條例案件，經檢察官提起公訴（99
年度毒偵字第4474號），被告於準備程序中就被訴事實為有罪之
陳述，經本院告知簡式審判程序之旨，並聽取被告與公訴人之意
見後，本院裁定進行簡式審判程序，判決如下：
    主  文
甲○○施用第一級毒品，累犯，處有期徒刑壹年陸月。
    事  實
一、甲○○前因施用毒品案件，經本院裁定送觀察、勒戒後，認
    有繼續施用毒品傾向，遂以88年度毒聲字第5169號裁定令入
    戒治處所施以強制戒治，再以88年度毒聲字第8928號裁定停
    止戒治，復以89年度毒聲字第1699號裁定撤銷停止戒治，於
    民國89年11月5 日執行完畢釋放。嗣於92年間同因施用毒品
    ，經本院92年度訴字第2583號判決判處有期徒刑1 年4 月確
    定；又因竊盜案件，經本院判處有期徒刑5 月確定。其後於
    94年間再因施用毒品、詐欺等案件，由本院先後以94年度訴
    字第103 號判決判處有期徒刑1 年6 月、及94年度簡字第44
    79號判決判處有期徒刑6 月確定，上開各罪復經裁定減刑且
    定應執行為有期徒刑1 年，並接續前揭有期徒刑1 年4 月、
    5 月而為執行，於96年9 月11日縮刑期滿執行完畢。又因施
    用毒品案件，經本院以97年度審訴字第702 號判決判處應執
    行有期徒刑1 年2 月確定，於98年12月6 日縮刑期滿執行完
    畢。詎仍未戒絕，復基於施用第一級毒品海洛因、第二級毒
    品甲基安非他命之犯意，於99年6 月21日某時許，在高雄縣
    杉林鄉○○村○○路朝雲巷2 號住處內，以將海洛因、甲基
    安非他命置於玻璃球內，再以火燒烤方式吸食煙霧之方式，
    同時施用第一級毒品海洛因及第二級毒品甲基安非他命1 次
    。嗣於同年月22日11時10分許，在高雄縣杉林鄉○○村○○
    路63號前，為警查獲，且經同意採尿送驗，結果呈嗎啡及甲
    基安非他命陽性反應。
二、案經高雄縣政府警察局旗山分局報請臺灣高雄地方法院檢察
    署檢察官偵查起訴。
    理  由
一、按被告甲○○所為係犯死刑、無期徒刑、最輕本刑為3 年以
    上有期徒刑以外之罪，其於準備程序中就被訴事實為有罪之
    陳述，經受命法官告知簡式審判程序之旨，並聽取公訴人、
    被告之意見後，本院合議庭認為適宜由受命法官獨任進行簡
    式審判程序，依刑事訴訟法第273 條之1 第1 項規定，裁定
    由受命法官獨任進行審判程序，合先敘明。
二、上揭事實，業據被告於本院審理時供承不諱，且被告於99年
    6 月22日14時50分許，經警採集其尿液送檢驗之結果，呈現
    嗎啡及甲基安非他命陽性反應，此有高雄縣政府警察局旗山
    分局毒品危害防制條例案件嫌犯代號與真實姓名對照表、高
    雄縣政府警察局採集尿液檢體監管記錄表、台灣檢驗科技股
    份有限公司99年7 月7 日報告編號KＺ000000000000號濫用藥
    物檢驗報告各1 份在卷可稽，是被告之任意性自白核與事實
    相符，洵堪採為論罪科刑之依據。本案事證明確，被告犯行
    ，堪以認定。
三、按毒品危害防制條例前於92年7 月9 日修正公布，自93年1
    月9 日施行，觀之該條例第20條、第23條之立法理由，修正
    後毒品危害防制條例就施用毒品者，只於「初犯」及「5 年
    後再犯」二種情形，有其追訴條件之限制，即須於初犯經觀
    察、勒戒或強制戒治釋放後，5 年內均無施用毒品之行為，
    始能認其前所實施之觀察、勒戒或強制戒治已足遮斷毒癮，
    而得於5 年後再犯時，再予適用初犯之規定，重行觀察、勒
    戒等程式。倘5 年內已經再犯，被依法追訴處罰，縱其第3
    次（或第3 次以上）施用毒品之時間在初犯釋放5 年以後，
    即與「5 年後再犯」之情形有別，且因已於「5 年內再犯」
    ，顯見其再犯率甚高，原實施觀察、勒戒或強制戒治，已無
    法收其實效，而無5 年戒斷期之存在，自無再經觀察、勒戒
    及強制戒治之必要，應得逕行追訴處罰（最高法院95年台上
    字第1071號判決參照）。查本件被告前因施用毒品案件，經
    本院裁定送觀察、勒戒後，認有繼續施用毒品傾向，遂以88
    年度毒聲字第5169號裁定令入戒治處所施以強制戒治，再以
    88年度毒聲字第8928號裁定停止戒治，復以89年度毒聲字第
    1699號裁定撤銷停止戒治，於89年11月5 日執行完畢釋放。
    嗣於92年間同因施用毒品，經本院92年度訴字第2583號判決
    判處有期徒刑1 年4 月確定；又因竊盜案件，經本院判處有
    期徒刑5 月確定。其後於94年間再因施用毒品、詐欺等案件
    ，由本院先後以94年度訴字第103 號判決判處有期徒刑1 年
    6 月、及94年度簡字第4479號判決判處有期徒刑6 月確定，
    上開各罪復經裁定減刑且定應執行為有期徒刑1 年，並接續
    前揭有期徒刑1 年4 月、5 月而為執行，於96年9 月11日縮
    刑期滿執行完畢等節，有臺灣高雄地方法院檢察署刑案資料
    查註紀錄表、全國施用毒品案件紀錄表及臺灣高等法院被告
    前案紀錄表各1 份在卷可參，是被告於強制戒治執行完畢釋
    放後，5 年內再犯上開施用毒品罪，並經判決處刑，則其再
    度犯本件施用毒品犯行，雖距前述強制戒治執行完畢釋放後
    已逾5 年，揆諸前開說明，仍應依法論科。
四、按海洛因及甲基安非他命為毒品危害防制條例第2 條第2 項
    第1 款、第2 款所規定之第一級及第二級毒品，故核被告所
    為，係犯毒品危害防制條例第10條第1 項之施用第一級毒品
    海洛因罪及同條第2 項之施用第二級毒品甲基安非他命罪。
    其施用第一級毒品海洛因與第二級毒品甲基安非他命前分別
    持有海洛因、甲基安非他命之低度行為，應為施用之高度行
    為所吸收，均不另論罪。檢察官起訴要旨雖認被告所犯施用
    第一級、第二級毒品為2 行為，應分論併罰，惟被告於本院
    審理中供稱：我是同時把海洛因跟甲基安非他命一起倒在玻
    璃管裡面點火燒烤吸食他的煙霧，因為甲基安非他命不會一
    次燃燒完畢，可以中斷燒烤，下次要施用的話，還可以繼續
    用，比較省錢，所以我都是一起施用的等語（本院卷第41頁
    ），而毒品施用者可視其習性，混用任何毒品，海洛因亦可
    置於玻璃球中以火燒烤方式供吸食者吸取煙氣施用，若其混
    合甲基安非他命並以火燒烤方式供吸食者施用後，經人體代
    謝所排出之尿液可驗出嗎啡及安非他命等成份等情，為本院
    審理毒品案件職務上已知之事實，是被告同時施用第一、二
    級毒品乙情，並無不能；又查無證據可認被告就海洛因、甲
    基安非他命係分別施用，則被告所稱同時施用乙情，應屬為
    真。公訴意旨認被告所犯上開二罪，犯意各別，行為互殊，
    應予分論併罰，尚有未洽。被告以一施用毒品行為同時觸犯
    施用第一級毒品與第二級毒品罪，為想像競合犯，應從較重
    之施用第一級毒品海洛因罪處斷。再被告曾受如犯罪事實欄
    所列有期徒刑之執行完畢，5 年內故意再犯本件有期徒刑以
    上之罪，為累犯，應依刑法第47條第1 項之規定，加重其刑
    。本院審酌被告經觀察勒戒、強制戒治及刑之執行後，仍不
    知悔改，不思戒絕其毒癮而再次違犯本件施用毒品罪，顯然
    缺乏戒絕毒品之決心，有再入監矯治之必要，惟念其於犯罪
    後坦承犯行及所犯為自戕行為等一切情狀，量處如主文所示
    之刑，以資懲儆。另公訴人雖具體求處有期徒刑2 年，惟本
    院審酌前開事由，認以量處如主文所示之刑為適當，公訴人
    之求刑，核屬過重，附此敘明。
據上論斷，應依刑事訴訟法第273 條之1 、第284 條之1 、第29
9 條第1 項前段，毒品危害防制條例第10條第1 項、第2 項，刑
法第11條前段、第55條、第47條第1 項，判決如主文。
本案經檢察官李英霆到庭執行職務。
中    華    民    國    99    年    10    月    18    日
                  刑事第十庭  法  官  楊珮瑛
以上正本證明與原本無異。
如不服本判決應於收受送達後10日內向本院提出上訴書狀，並應
敘述具體理由；如未敘述上訴理由者，應於上訴期間屆滿後20日
內向本院補提理由書（均須按他造當事人之人數附繕本）「切勿
逕送上級法院」。
中    華    民    國    99    年    10    月    18    日
                              書記官   陳莉庭
附錄本件論罪科刑法條全文
毒品危害防制條例第10條
施用第一級毒品者，處 6 月以上 5 年以下有期徒刑。
施用第二級毒品者，處 3 年以下有期徒刑

司法院資訊處製作；財團法人民間司法改革基金會備份。
